【裁判字號】    99,監宣,30
【裁判日期】    990617
【裁判案由】    監護宣告事件
【裁判全文】
臺灣基隆地方法院民事裁定              99年度監宣字第30號
聲  請  人  乙○○
相  對  人  甲○○
利害關係人  丙○○
上列聲請人對相對人聲請監護宣告事件，本院裁定如下：
    主    文
宣告甲○○（男，民國○○○年○月○○○日生，身分證統一編
號：Ｚ000000000號）為受監護宣告之人。
選定乙○○（男，民國○○○年○○月○日生，身分證統一編號
：Ｚ000000000號）為受監護宣告之人之監護人。
指定丙○○（女，民國○○○年○月○○○日生，身分證統一編
號：Ｚ000000000號）為會同開具財產清冊之人。
聲請費用新台幣壹仟元由受監護宣告之人負擔。
    理    由
一、聲請意旨略以：聲請人為相對人之子，相對人自民國83年間
    罹患腦血管梗塞，雖延醫診治然不見起色，近日因心智缺陷
    ，致不能為意思表示或受意思表示，依法聲請宣告相對人為
    受監護宣告之人等情。
二、按對於因精神障礙或其他心智缺陷，致不能為意思表示或受
    意思表示，或不能辨識其意思表示之效果者，法院得因本人
    、配偶、四親等內之親屬、最近1 年有同居事實之其他親屬
    、檢察官、主管機關或社會福利機構之聲請，為監護之宣告
    ；又法院為監護之宣告時，應依職權就配偶、四親等內之親
    屬、最近1 年有同居事實之其他親屬、主管機關、社會福利
    機構或其他適當之人選定1 人或數人為監護人，並同時指定
    會同開具財產清冊之人；另法院選定監護人時，應依受監護
    宣告之人之最佳利益，優先考量受監護宣告之人之意見，審
    酌一切情狀，並注意下列事項：一、受監護宣告之人之身心
    狀態與生活及財產狀況。二、受監護宣告之人與其配偶、子
    女或其他共同生活之人間之情感狀況。三、監護人之職業、
    經歷、意見及其與受監護宣告之人之利害關係。四、法人為
    監護人時，其事業之種類與內容，法人及其代表人與受監護
    宣告之人之利害關係，民法第14條第1 項、第1111條第1 項
    及第1111之1 條分別定有明文。
三、經查：
（一）聲請人前開主張，業據其提出戶籍謄本、殘障手冊、巴氏
      量表、病症暨失能診斷證明書為證，非屬無據；又本院於
      長庚醫療財團法人基隆長庚紀念醫院（下稱基隆長庚醫院
      ）陳枻志醫師前訊問相對人，呼叫相對人之姓名時，相對
      人無反應，詢以是否認識在場之親屬，相對人亦無反應，
      另本院為審驗相對人之心神狀況，囑託基隆長庚醫院進行
      鑑定，該院認相對人於83年間罹患輕微腦部中風，經治療
      後，肢體較無力，無法正常工作，尚能獨立完成日常生活
      起居，亦得外出活動及有社交互動，但相對人於5 年前因
      再度腦部中風，導致腦部嚴重受損，喪失正常語言表達功
      能及對時間、地點及人物之適當辨識能力，復無法行走，
      需包尿布處理大小便問題，無法自理飲食（鼻胃管進食）
      、沐浴、更衣等日常生活起居，上開病情持續至今，無明
      顯改善，相對人在鑑定過程中，肢體萎縮，無法正常行走
      ，對外界刺激缺乏適當反應之能力，定向感缺損，缺乏適
      當之眼神接觸，接受、維持及保存外界訊息之能力嚴重缺
      損，無適當臉部表情變化，無法正常言語或配合回應測試
      者，經濟活動能力嚴重缺損，亦無法與人正常溝通，屬於
      重度失智狀態，完全不能為意思表示、受意思表示或辨識
      其意思表示之效果，此狀態為不可逆之腦功能缺損，會隨
      年紀增長而益加退化等情，此有基隆長庚醫院民國99年6
      月8 日（99）長庚院基法字第089 號函檢附精神鑑定報告
      書附卷可稽，是認相對人確因心智缺陷，致不能為意思表
      示或受意思表示，或不能辨識其意思表示之效果，故聲請
      人聲請對相對人為監護之宣告，為有理由，爰宣告相對人
      為受監護宣告之人。
（二）聲請人陳稱其為相對人之獨子，現與相對人同住，照顧相
      對人之日常生活起居，其具有大專畢業之學歷，現任交通
      公司之董事長，願意擔任相對人之監護人等情，並提出戶
      籍謄本為證，且相對人之妻丙○○亦表示同意由聲請人擔
      任相對人之監護人等語。本院審酌聲請人與相對人為父子
      關係，且長期同住，關係甚為密切，又聲請人具有相當智
      識能力，適於擔任監護人，認由聲請人擔任相對人之監護
      人，應符合相對人之最佳利益，是選定聲請人為相對人之
      監護人。又丙○○為相對人之妻，關係密切，爰指定丙○
      ○為會同開具財產清冊之人，而監護人即聲請人應依據民
      法第1113條準用同法第1099條第1 項之規定，對於受監護
      宣告之人即相對人之財產，會同丙○○，於2 個月內開具
      財產清冊，並陳報法院，併此敘明。
四、依民事訴訟法第608 條第1 項，裁定如主文。
中    華    民    國    99    年    6     月    17    日
                  家事法庭法  官  邰婉玲
以上正本係照原本作成。
如不服本裁定關於選定監護人及指定會同開具財產清冊之人等部
分，應於送達後10日內向本院提出抗告狀，並繳納抗告費新台幣
1,000 元；至於關於宣告監護之部分，不得抗告。
中    華    民    國    99    年    6     月    17    日
                          書記官  王毓嫻

司法院資訊處製作；財團法人民間司法改革基金會備份。
